【裁判字號】    89,台上,2982
【裁判日期】    890525
【裁判案由】    遺棄等罪
【裁判全文】
最高法院刑事判決                              八十九年度台上字第二九八二號
    上  訴  人  甲○○
右上訴人因遺棄等罪案件，不服台灣高等法院台南分院中華民國八十九年二月二十九
日第二審判決（八十九年度交上訴字第一○二號，起訴案號：台灣雲林地方法院檢察
署八十八年度偵字第三五○八號），提起上訴，本院判決如左：
    主  文
上訴駁回。
    理  由
一遺棄部分：
按刑事訴訟法第三百七十七條規定，上訴於第三審法院，非以判決違背法令為理由，
不得為之。是提起第三審上訴，應以原判決違背法令為理由，係屬法定要件。如果上
訴理由狀並未依據卷內訴訟資料，具體指摘原判決不適用何種法則或如何適用不當，
或所指摘原判決違法情事，顯與法律規定得為第三審上訴理由之違法情形，不相適合
時，均應認其上訴為違背法律上之程式，予以駁回。本件原判決維持第一審論處上訴
人甲○○對於無自救力之人，依法令應扶助，而不為其生存所必要之扶助罪刑之判決
，駁回其在第二審之上訴。已詳認定犯罪事實之依據及憑以認定之理由，並對上訴
人否認犯罪之辯詞，如何不足採信，均已依據卷內資料予以指駁及說明。查刑法第二
百九十四條第一項之遺棄罪，以不履行義務而成立，並不以置被害人於寥闃無人之地
為必要。而本院二十九年度上字第三七七七號判例，係指對於無自救力之人，負有扶
助或保護義務者，同時有多人，而得即時對該無自救力之人，予以保護之情形而言，
並非只要有人在場，不問在場之人為誰，即謂事實上尚有他人為之保護，對該無自救
力之人之生命，並不發生危險。上訴意旨謂當時尚有第三人在場，彼等基於正義，必
會自動為告訴人陳玉環生存所必要之扶助，其不成立該罪云云，殊非有據。上訴意旨
或未依據卷證資料，具體指摘原判決如何違背法令，或置原判決之論於不顧，仍執
陳詞為事實上之爭辯，並對原審採證認事之職權行使，任意指摘，難謂已符合首揭法
定上訴要件，其上訴違背法律上之程式，應予駁回。
二業務過失傷害部分：
按刑事訴訟法第三百七十六條所列各罪之案件，經第二審判決者，不得上訴於第三審
法院，法有明文。本件上訴人業務過失傷害部分，原審係依刑法第二百八十四條第二
項前段論處罪刑，核屬刑事訴訟法第三百七十六條第一款之案件，依首開說明，既經
第二審判決，自不得上訴於第三審法院，上訴人竟復提起上訴，顯為法所不許。
據上論結，應依刑事訴訟法第三百九十五條前段，判決如主文。
中      華      民      國    八十九    年      五      月    二十五    日
                              最高法院刑事第七庭
                                  審判長法官  謝  家  鶴
                                        法官  洪  文  章
                                        法官  花  滿  堂
                                        法官  陳  世  淙
                                        法官  洪  佳  濱
      右正本證明與原本無異
                                              書  記  官
中      華      民      國    八十九    年      六      月     十二     日


司法院資訊處製作；財團法人民間司法改革基金會備份。
